【裁判字號】    89,自,120
【裁判日期】    890904
【裁判案由】    侵占
【裁判全文】
臺灣臺南地方法院刑事裁定                          八十九年度自字第一二號
    自  訴  人  大山交通企業有限公司
    代  表  人  甲○○
    代  理  人  林孟郎
    被      告  乙○○
右列被告因侵占案件，經自訴人提起自訴，本院裁定如左：
    主  文
自訴駁回。
    理  由
一、自訴意旨略以：被告乙○○於民國八十八年三月間，同意月付新臺幣（下同）二
    千元，加入自訴人所經營之嘉南計程車無線電臺，並向自訴人借用紐西蘭製TA-T
    牌T2000型，價值二萬五千元之無線電車裝機組乙套，車台機編號：151，機台號
    碼：602034。詎被告於八十八年五月份即失去音訊，未再繳服務費，迄至八十八
    年十二月共積欠金額達一萬六千元，依借用契約書第三條之規定，如承借人有拒
    繳服務費或遲延者，出借人得先行關機，經出借人限期催繳，仍不繳納者，出借
    人得終止契約，嗣經自訴人多方連絡，並於八十八年十一月二十五日寄發律師函
    ，催告被告前來繳納欠款，否則即終止雙方之借用關係，惟被告依然不聞不問，
    拒不出面處理，而自訴人也無從再聯絡到本人，被告既明知借用契約業已終止，
    自己已無權限而仍繼續佔用借用物，亦未出面再辦借約，或來說明要暫緩交還之
    原因，又無再依約繳納使用該機之服務費，足證其已變易原來之租用持有意思而
    為不法所有之意思甚明，因認被告涉有刑法第三百三十五條第一項之侵占罪嫌。
二、按法院或受命法官於自訴案件第一次審判期日前訊問及調查結果，如認為案件有
    刑事訴訟法第二百五十二條至第二百五十四條之情形者，得以裁定駁回其自訴，
    同法第三百二十六條第三項定有明文。
三、按侵占罪之成立，以行為人意圖為自己或第三人不法之所有，而侵占自己持有他
    人之物者為構成要件，刑法第三百三十五條第一項定有明文。訊據被告固坦承向
    自訴人借用無線電車裝機臺，並自八十八年五月份起未付服務費等情，經核與自
    訴人代理人林孟郎所指訴情節相符，並有保管切結書、嘉南計程車無線電車裝機
    組借用契約書影本各一紙附卷可稽，被告前開供詞，自堪採為真實。惟被告堅決
    否認有侵占無線電機組之犯行，辯稱：伊係向臺南市○○○路○段一綽號「阿亮
    」之姓名年籍不詳男子租小客車，再向自訴人借用無線電機組以經營計程車，其
    後伊結束計程車營業，囑其子曾瑞進返還前開小客車，其子則誤將無線電機組一
    併交予「阿亮」，後因無法覓得「阿亮」，所以無法返還該無線電機組等語。經
    查，自訴人代理人對於被告前開辯詞並不爭執，且於本院審理時亦陳稱其曾協助
    尋找「阿亮」，但均無法尋獲等語（八十九年八月十六日訊問筆錄），本院乃以
    被告之子誤將該無線電機組交予「阿亮」作為裁判之基礎事實。被告既於結束計
    程車營業後，隨即返還向他人承租之小客車，伊雖誤將車上裝配、自訴人所有之
    無線電機組一併交付予按「阿亮」，主觀上應無為自己不法所有之意圖，且於客
    觀上復無繼續佔有該無線電機組之侵占事實，自不得以侵占罪責相繩。另被告於
    八十八年五月間向「阿亮」返還承租汽車後，原自認伊與自訴人間借用無線電機
    組之契約亦已終止，因而不再續行繳納服務費，亦難認有何不法所有意圖，是本
    件純屬民事糾葛，應循民事途徑解決。此外，本院復查無其他積極證據，足認被
    告確有自訴人所指之侵占犯行，應認被告罪嫌不足，依照首揭說明，本件自訴應
    予駁回。
據上論斷，應依刑事訴訟法第三百二十六條第三項、第二百五十二條第十款，裁定如
主文。
中    華    民    國      八十九    年      九        月        四      日
                              臺灣臺南地方法院刑事第四庭
                                  法  官      吳  坤  芳
右正本證明與原本無異。
如不服本裁定，應於裁定送達後五日內向本院提出抗告狀( 應附繕本 )。
                                  書記官      馬  愛  君
中    華    民    國      八十九    年      九        月        五      日


司法院資訊處製作；財團法人民間司法改革基金會備份。
